【裁判字號】    99,重訴,554
【裁判日期】    991028
【裁判案由】    返還寄託物
【裁判全文】
臺灣臺北地方法院民事判決          99年度重訴字第554號
原      告  乙○○
訴訟代理人  洪國誌律師
被      告  丙○○
            甲○○
共      同
訴訟代理人  洪戩穀律師
上列當事人間返還寄託物事件，本院於民國九十九年十月十四日
言詞辯論終結，判決如下：
    主      文
原告之訴及假執行之聲請均駁回。
訴訟費用由原告負擔。
    事實及理由
一、按訴狀送達後，原告不得將原訴變更或追加他訴，但擴張或
    減縮應受判決事項之聲明者，不在此限，民事訴訟法第255
    條第1項第3款定有明文。本件原告於起訴時訴之聲明第1項
    係訴請被告丙○○應給付原告新臺幣（下同）6,014,000元
    ，嗣於民國99年9月30日言詞辯論期日，減縮訴之聲明第1項
    為被告丙○○應給付原告1,607,750元，依前揭規定，本院
    自應予以准許，先予敘明。
二、原告起訴主張：
（一）原告於67年5月間結識被告丙○○，嗣丙○○自70年1月起
      向原告訛稱欲以銀行定存為其保管金錢，原告因不熟諳銀
      行開戶存錢之方式，且當時出於信任被告，自74年起將原
      告於龍霖餐廳從事雜役之薪資、自84年起至91年底止於京
      華樓餐廳從事雜役之薪資、88年留存於京華樓餐廳之6萬
      元現金、5兩重金條共6條（每兩黃金約46,925元，6條合
      計金額為1,407,750元）、國防部發予之「戰士授田證」
      轉換之現金20萬元、養老金21萬元及每月榮民就養金13,0
      00千元等交予被告保管，被告稱會將錢存入原告之銀行帳
      戶，數10年來交付被告保管之金錢已達數百萬元。詎原告
      於95年間向被告請求返還上開存款時，被告竟置之不理，
      復經原告於96年2月5日以存證信函通知被告後，仍未獲回
      應，丙○○並以錢全用掉了置辯。爰依民法第603條、第
      602條第1項、第478條及第226條規定，請求被告返還受託
      保管之金條6條(折合現金1,407,750元）)、原告交予被告
      國防部發予之「戰士授田證」轉換之現金20萬元部分。
（二）又被告甲○○為丙○○之女，甲○○與丙○○並共同保管
      原告之印章、身份證、郵局及臺灣銀行存簿，惟甲○○與
      丙○○未經原告同意，於90年3月12日領取原告於台北古
      亭郵局第00000000000000006號帳戶存款75,000元、於90
      年6月18日領取6萬元；被告甲○○於90年6月18日領取原
      告之金融卡及密碼後，亦於90年7月21日提款1萬元、5千
      元，於92年1月31日分別領取20,007元、10,007元；被告
      甲○○於90年6月8日領取原告所有臺灣銀行第0000000000
      00號帳戶存款11萬元後，隨即存入甲○○之銀行帳號作定
      存之用，將原告存款據為己有。原告自得依民法第603條
      、第602條第1項之規定，請求被告共同給付上開保管之款
      項290,014元。
（三）對被告抗辯之陳述：
      原告倘需辦理銀行定期存款，縱使如甲○○所辯於90年
      6月18日係原告央請被告至郵局、臺灣銀行填寫取款單，
      則原告在提款後自行在台灣銀行辦理定期存款即可，何
      須以甲○○之名義，又同樣在台灣銀行辦理定期存款？
      。再者，因原告所有該銀行存簿交由被告二人保管保管
      ，縱使甲○○於91年6月18日存款到期後，存入原告所有
      台灣銀行帳戶，事後甲○○仍可隨時提領，被告辯稱無
      據為己有乙事，並不可採。再查，依原證四郵政金融卡
      申請書之記載，被告甲○○係在90年6月18日持原告印章
      、存簿，代理原告首次申領金融卡，時間為當日13時許
      ，帳戶餘額為3,486元，是以，當日係甲○○於提領現金
      6萬元後始為金融卡之申請，原告並未親赴郵局領取該6
      萬元之款項，否則原告郵局金融卡何須以代理人之方式
      申請。
（四）爰依民法第603條、第602條第1項及第478條規定提起本訴
      等語。並聲明：1.被告丙○○應給付原告1,607,750元。
      2.被告甲○○與丙○○應共同給付原告290,014元。3.願
      供擔保，請准宣告假執行。
三、被告則抗辯以：
（一）原告所指被告於90年6月18日擅自領取原告於台北古亭郵
      局第00000000000000006帳號6萬元、臺灣銀行第00000000
      0000帳號11萬元，實情為原告攜帶上開郵局、銀行存簿及
      印章，惟因原告不識字，遂央請被告陪同其至郵局、銀行
      填寫取款條，並商請甲○○以其名義將原告領出之17萬元
      ，向台灣銀行辦理一年期（90年6月18日至91年6月18日止
      ）整存整付定期存款。在91年6月18日一年定存到期當天
      ，被告甲○○即將原告所有之17萬元及所生利息7,206元
      存入原告在台灣銀行開立之第000000000000號帳戶中。
（二）被告解採琴及甲○○否認有共同保管原告郵局、銀行存簿
      、金融卡密碼、身份證及印章。甲○○亦否認於90年6月
      18 日領取原告之金融卡及密碼後，未經原告同意，於90
      年7 月21日持原告金融卡提款1萬元、5千元，於92年1月
      31日領取20,007元、1,0007元等情。原告所稱被告於90年
      6月18日領取原告所有郵局第00000000000000006號存簿現
      金7萬5千元，係因原告不識字，攜帶郵局存簿、印章及空
      白提款單央請被告在提款單填寫領取現金75,000元，再蓋
      上原告郵局存簿印章，由原告自行前往郵局臨櫃領取。
（三）被告否認兩造間有寄託關係存在，及原告有將該6,014,00
      0之金錢、財物交付丙○○，原告自應就上揭事實負舉證
      責任。又解採琴於95年、96年間獲有多少利息，與原告是
      否與被告存有寄託關係，兩者實無因果關係。況且，金錢
      交付之原因甚多，或為贈與，或為借貸，非僅基於寄託而
      已。查解採琴與原告係於65年7月14日相識，因解採琴已
      結婚生子，二人只得秘密來往，解採琴並曾因多次懷孕而
      墮胎，約自74年起至88年底左右，原告每月贈與解採琴3
      千元，被告解採琴均用於家用及吃藥上，並非原告寄託交
      付解採琴保管之款項。又原告所陳報雙方通話錄音光碟第
      6分40秒處所指金條為解採琴自行購買，並無原告所稱被
      告承認有收受金條一事等語。並聲明：1.原告之訴駁回。
      2.如受不利判決，願供擔保請准宣告免為假執行。
四、按稱寄託者，謂當事人一方以物交付他方，他方允為保管之
    契約，民法第589條第1項定有明文。故寄託契約之成立除須
    依寄託人及受寄人之合意，尚須由寄託人將寄託物交付受寄
    人為要件。又寄託契約既係契約行為，原告主張有寄託關係
    存在，應就寄託契約確已成立之事實，負舉證責任，若其先
    不能舉證，則被告就其抗辯之事實即令不能舉證，亦難遽為
    有利原告之認定。經查：
（一）原告主張寄託被告丙○○處金條6條及戰士授田證補償金
      ，且將郵局及台灣銀行帳戶之印鑑存摺金融卡及其內之金
      錢交由被告二人共同受託，請求被告返還寄託物，然為被
      告以前詞置辯。然原告就其交付緣由先稱丙○○以銀行定
      存為其保管金錢，嗣又改稱被告丙○○要幫其理財，賺得
      給丙○○本錢則歸還原告等語，前後所言不一，實難盡信
      。又對於所交付金條及戰士授田證補償金一事，固舉以兩
      人對話錄音譯文為證，然依本院99年10月14日當庭勘驗原
      告與被告丙○○對話錄音結果，其中並未論及戰士授田證
      補償金部分，其硬以對話中言及之「勞保局」比附為「戰
      士授田證」，已有未洽。至金條部分該對談過程之始已有
      錄音帶內容話語不連貫之中斷現象，無從認知其話題來龍
      去脈，且對談中原告僅在問金條之數量，既未論及其曾交
      付被告丙○○，更無解女保管之情，原告顯然未盡其舉證
      之責任，無從為有利之事實認定。
（二）原告另以前揭對話錄音譯文主張原告要求被告丙○○將錢
      存起來，顯無將所有薪水財物贈與被告，且被告丙○○明
      知此事，故對話中稱「你有規定說我可以拿多少錢，剩下
      的放在銀行裡面..」，進而推論雙方有寄託關係云云。
      惟詳觀前述對話勘驗內容，原告一直追問有無交薪水及去
      向予被告丙○○，被告丙○○於對話中亦稱「我跟你說，
      我跟了你以後，就沒有向老頭要錢。我知道那個時候你賺
      的錢你是交給我，可是就是這樣家用，吃藥就花完了。。
      我跟你講，你看，這一段時間我家裡費用，買菜買米，各
      種各種，我都沒有向我先生拿錢，我都沒有向他開口，一
      毛錢都沒有向他要。...錢就是用完了，吃藥吃完了...。
      就是你拿給我，然後我就是用掉，拿給我就用掉...。」
      等語（見本院卷第106頁至第108頁），核諸全般對話意旨
      ，被告均稱原告或曾交付部分薪津，但已因家用或藥費而
      用罄，均未能為原告以寄託之意思交付被告保管之佐憑，
      不但與戰士授田證補償金或金條無涉，更無從反推原告係
      以寄託之意思曾經交付戰士授田證補償金或金條予被告丙
      ○○。
（三）抑有進者，原告固主張與被告於69年於時稱新公園之處與
      被告丙○○認識，與之並無交往云云，然此非惟被告丙○
      ○所否認再三，辯稱二人認識以來，即為男女朋友並有夫
      妻之實等語，參酌原告所舉其為寄託之唯一證據即與被告
      解之錄音譯文中，原告稱「我們倆個要永遠在一起嘛，對
      不對...我對你那麼好，你叫那個女兒來看我，也沒有一
      個來看我...，我也很高興我們老了總會在一起的」等語
      ，二人關係非比尋常，一般友誼焉能如此。復斟之被告
      丙○○與原告上開對談中提及「我跟你說，我跟了你以後
      ，就沒有向老頭要錢...就是有了你，我就是每天都要吃
      藥，吃那麼多的藥，你看!就是拿了幾次的小孩拿掉了」
      等語（見本院卷第106頁、第107頁），原告於對談中就與
      被告丙○○間金錢之事尚且苦苦追問甚至語出「講講良心
      話、怎麼可以忘掉了呢、怎麼這樣放唉呀、有沒有良心？
      你摸摸良心」責備（見本院卷第106頁反面、第107頁正面
      及第108頁正面），卻對被告丙○○稱為原告懷孕墮胎一
      事未加否認，堪認被告丙○○所辯兩人曾經交往多年並發
      生性關係無誤。是則衡諸常情，兩造既原係男女朋友，並
      有性關係，男女之一方提供金錢與對方，以作為彼此共同
      交往生活之用，此乃事理之常，其可想像之法律關係，非
      僅消費寄託契約一端，此外，原告復未能舉證證明兩造就
      系爭戰士授田證補助金及金條確有以寄託之意思交付被告
      丙○○保管之寄託關係存在，原告上開主張，即無可採。
（四）原告與被告為男女間親密交往，且觀諸上開對話原告亦要
      求被告之女兒前來探望等情，且對話中亦多次提及阿平即
      被告甲○○，以母親與父親婚姻關係存續中與他男性此般
      往來，惡之猶嫌未及，原告卻能開口請求探視且話題相關
      ，可見與被告甲○○之關係當屬匪淺。則原告如何將存摺
      印章金融卡交付被告二人，二人有無領取所主張該等金錢
      ，原告並未舉證以明其說，存摺帳戶明細並不能證名為被
      告二人所領用，尚難能以原告單方之前後出入不實之說詞
      驟認。何況被告甲○○依原告之請於90年6月18日領取原
      告之台北6萬元及臺灣銀行上開帳號11萬元後，以被告甲
      ○○名義將上開17萬元，向台灣銀行辦理一年期整存整付
      定期存款，定存到期當日，被告甲○○即將原告所有之17
      萬元及所生利息7,206元存入原告台灣銀行第00000000000
      0號帳戶中，此亦為原告所不爭，復有臺灣銀行存款存單
      到期逾期銷戶登錄單、臺灣銀行南門分行99年8月31日南
      門營字第09900026591號函送原告上開000000000000號帳
      戶90年6月18日至92年12月31日止之帳戶交易明細資料在
      卷可稽（見本院卷第37頁、第79至80頁），原告何能徒謂
      以被告二人保管原告之帳戶存摺、印鑑及金融卡等物件，
      空言主張被告甲○○將現金存入原告之帳戶亦得隨時領用
      屬未歸還，又豈能以甲○○曾為原告郵局金融卡申領代理
      人而逕論被告二人均為保管人甚至領用帳戶內金錢，遑論
      原告與被告二人之關係，是否僅為寄託，亦未見原告證實
      。原告主張，無非臨訟編纂，要與常理乖違，殊不足信。
五、綜上所述，原告並未舉證證明曾經以寄託之意思，交付被告
    丙○○金條及戰士授田證補償金，或交付被告丙○○、甲○
    ○二人帳戶存摺印章及其內之金錢以供保管。從而，原告以
    寄託之法律關係請求被告丙○○1,607,750元、被告二人共
    同給付290,014元及法定利息，為無理由，應予駁回。原告
    之假執行之聲請，因訴之駁回而失所依據，不予准許。
六、本件事證已臻明確，兩造其餘攻擊防禦方法，經核均與本件
    判決結果不生影響，爰不一一論述，併此敘明。
據上論結，原告之訴為無理由，依民事訴訟法第78條，判決如主
文。
中    華    民    國    99    年    10    月    28    日
                  民事第六庭    法  官  吳定亞
以上正本係照原本作成。
如對本判決上訴，須於判決送達後20日內向本院提出上訴狀。
中    華    民    國    99    年    10    月    28    日
                                書記官  張婕妤

司法院資訊處製作；財團法人民間司法改革基金會備份。
